臺灣高等法院高雄分院民事裁定　　　　 100年度再易字第28號
聲　請　人　　張雙平
代　理　人　　張漢威
相　對　人　　泰業資產管理股份有限公司
法定代理人　馬惟儀
上列當事人間第三人異議之訴事件，聲請人對於民國100 年6 月
21日本院100 年度再易字第17號確定裁定，聲請再審，本院裁定
如下：
    主  文
聲請駁回。
聲請訴訟費用由聲請人負擔。
    事 實 及 理 由
一、聲請意旨略以：伊於本院民國99年度再易字第52號事件主張
    伊於本院99年度上字第167 號第三人異議之訴事件係起訴有
    明確証據可証伊於買賣契約（即就坐落屏東縣屏東市○○段
    58地號土地應有部分10萬分之99及其上門牌號碼：屏東市○
    ○○路580 號、屏東市○○○路570 號3 樓及地下二層1304
    、1305號停車位之買賣）成立後，已付清價款，雖所有權尚
    未移轉，但伊已受領標的物，並使用10年，依最高法院44年
    度台上字第266 號及33年度上字第604 號判例伊有使用收益
    權。然本院99年度再易字第52號確定判決卻虛增記載「自因
    事實之善意占有人而有收益權，再審被告雖因拍賣取得所有
    權移轉，但標的物未點交，其仍無收益權」不實事項之記載
    ，該判決又以伊未主張「伊是否為民法第952 條善意占有人
    」作為爭點而為審理，係訴外裁判，已違背民事訴訟法第50
    3 條規定，以伊未聲明不服部分辯論並裁定駁回伊再審之訴
    ，其適用法規顯有錯誤，是伊對本院99年度再易字第52號確
    定判決聲請再審之訴自有理由。惟本院100 年度再易字第17
    號確定裁定卻駁回伊聲請再審，其適用法規顯有錯誤，爰依
    民事訴訟法第507 條準用同法第496 條第1 項第1 款之規定
    ，聲請再審，求為：本院100 年度再易字第17號民事裁定廢
    棄。
二、按再審之訴，法院認無再審理由，判決駁回後，不得以同一
    事由，對於原確定判決或駁回再審之訴之確定判決，更行提
    起再審之訴，民事訴訟法第498 條之1 定有明文。究其立法
    意旨，乃再審之目的，原在匡正確定終局判決之不當，以保
    障當事人之權益，然為避免當事人以同一事由對於原確定判
    決或駁回再審之訴之確定判決，一再提起再審之訴，致浪費
    司法資源，自應予限制。又民事訴訟法第507 條規定，裁定
    已經確定，而有第496 條第1 項或第497 條之情形者，得準
    用本編之規定，聲請再審。
三、聲請人於本院99年度上易字第167 號第三人異議之訴事件受
    敗訴判決確定後，提起再審之訴，主張其係行使買賣標的物
    使用收益權而爭訟，非以民法第952 條規定之善意占有為起
    訴主張之論據，本院99年度上易字第167 號確定判決竟將之
    列為其主張，進而資為判決之基礎，有民事訴訟法第496 條
    第1 項第1 款「適用法規顯有錯誤」之再審事由（本院99年
    度上易字第167 號卷第5 至7 頁、99年度再易字第37號卷第
    4 至6 頁、本院卷第4 至6 頁及第32至33頁），由本院99年
    度再易字第37號事件以聲請人之訴訟代理人張漢威於99年度
    上易字第167 號第三人異議之訴事件第一審審理時對法官詢
    問：「本件最主要的問題在於再審原告（即聲請人）是否為
    民法第952 條所謂之善意占有人，兩造有無意見？」時，答
    稱：「再審原告（即聲請人）是善意占有人，所以有使用收
    益權」等語（屏東地院98年度訴字435 號87頁），是本院99
    年度上易字第167 號確定判決於審理時，將「依民法第952
    條之規定，再審原告（即聲請人）為善意占有人」，列為再
    審原告（即聲請人）之主張，揆諸第二審為續審制之原則，
    自無不合，亦非有違反再審原告（即聲請人）所指上開最高
    法院判意旨之情形，則再審原告（即聲請人）指本院99年度
    上易字第167 號確定判決適用法規顯有錯誤，容有誤會為由
    ，駁回聲請人之再審之訴。聲請人對該99年度再易字第37號
    確定判決提起再審之訴，本院以99年度再易字第52號認聲請
    人以同一事由，對駁回聲請人再審之訴之本院99年度再易字
    第37號確定判決，更行提起再審之訴，違反民事訴訟法第49
    8 條之1 「再審之訴，法院認無再審理由，判決駁回後，不
    得以同一事由，對於原確定判決或駁回再審之訴之確定判決
    ，更行提起再審之訴」規定，聲請人提起再審之訴不合法為
    由，裁定駁回再審之訴。聲請人對該99年度再易字第52號確
    定裁定，聲請再審，經本院以100 年度再易字第17號以聲請
    人以「聲請人復以同一事由，對駁回其再審之訴之本院99年
    度再易字第37號確定判決，更行提起再審之訴，原確定裁定
    （即99年度再第52號）因認聲請人以同一事由對於駁回再審
    之訴之確定判決，更行提起再審之訴為不合法，駁回其再審
    之訴，並無適用法規顯有錯誤之情事。聲請人對之聲請再審
    ，顯難謂有理由」，駁回聲請人再審之聲請，既其引民事訴
    訟法第507 條、498 條之1 之條文，認該次之「聲請再審為
    不合法」，然於理由內誤為贅載「聲請再審顯無理由」而有
    扞格，惟結論並無二致，不影響裁判之結果。則聲請人復以
    同一理由對本院100 年度再易字第17號確定裁定聲請再審，
    依上開說明，為不合法，應予駁回。末按本件既程序駁回聲
    請人再審之聲請，自毋庸審酌聲請人就坐落屏東縣屏東市○
    ○段58地號土地應有部分10萬分之99及門牌號碼屏東市○○
    ○路580 號、屏東市○○○路570 號3 樓及地下二層1304、
    1305號停車位有使用收益權是否存在，併予敘明。
四、據上論結，本件再審之聲請為不合法，爰裁定如主文。
中    華    民    國   100    年    8     月    18    日
                            民事第六庭
                                審判長法官  許明進
                                法      官  徐文祥
                                法      官  李炫德
以上正本證明與原本無異。
本件不得抗告。
中    華    民    國   100    年    8     月    18    日
                                書  記  官  賴梅琴